【裁判字號】    99,保險,1
【裁判日期】    990226
【裁判案由】    損害賠償
【裁判全文】
臺灣彰化地方法院民事判決  99年度保險字第1號
原      告  旺旺友聯產物保險股份有限公司
法定代理人  甲○○
訴訟代理人  乙○○
複 代理 人  丙○○
被      告  丁○○
訴訟代理人  李進建律師
複 代理 人  張貴輝
上列當事人間請求損害賠償事件，本院於民國99年2月5日言詞辯
論終結，茲判決如下：
    主      文
被告應給付原告新台幣壹佰零柒萬陸仟玖佰陸拾伍元，及自民國
九十八年九月二十二日起至清償日止，按年息百分之五計算之利
息。
訴訟費用新台幣壹萬壹仟肆佰捌拾肆元由被告負擔，其餘新台幣
壹仟元由原告負擔。
    事實及理由
一、按「訴狀送達後，原告不得將原訴變更或追加他訴。但有下
    列各款情形之一者，不在此限：‧‧‧三擴張或減縮應受判
    決事項之聲明者‧‧‧。」，民事訴訟法第255條第1項第3
    款定有明文。經查：原告原起訴請求被告應給付原告金額為
    新台幣（下同）1,158,269元，嗣經減縮請求金額為1,076,9
    65元，核與前開規定，洵無不合，應予准許。
二、原告主張：
  (一)被告於民國95年12月11日晚上9時40分左右駕駛車牌號碼G2J
    -230號重型機車（保單號碼：07G00000000號，下稱系爭機
    車），（由南北方向）行經雲林縣西螺鎮舊西螺大橋即台
    145線道路上，不慎碰撞前方由被害人潘進興（下稱被害人
    ）所騎腳踏車，致被害人受傷（頭部外傷、顱內出血、呼吸
    衰竭、骨髓炎、泌尿道感染、左側偏癱無力、語音模糊難辨
    、二便失禁需用尿布等難治之傷害）。
  (二)原告於本件車禍發生後已依強制汽車責任保險法第7條規定
    ，賠付被害人醫療費用及殘廢賠償金等強制汽車責任保險金
    合計1,158,269元。
  (三)茲因被告於肇事時尚未考取重型機車駕駛執照，違反道路交
    通管理處罰條例第21條第1項第1款規定，依強制汽車責任保
    險法第29條第1項第5款規定，原告在給付保險金後，得於給
    付金額範圍內向被告求償。
  (四)爰依強制汽車責任保險法第29條第1項第5款規定，請求被告
    應給付原告1,076,965元，及自支付命令送達被告之翌日起
    至清償日止，按年息百分之5計算之利息等語。
三、被告辯稱：
  (一)原告依強制汽車責任保險法第29條第1項第5款規定，代位被
    害人請求被告給付，惟依道路交通管理處罰條例第21條第1
    項第1款：「汽車駕駛人，有下列情形之一者，處新台幣6,0
    00元以上12,000元以下罰鍰，並當場禁止其駕駛：一未領有
    駕駛執照駕駛小型車或機器腳踏車。」規定，其中汽車駕駛
    人是否包含機車駕駛人？尚有疑義。
  (二)原告代位被害人請求被告給付，是否罹於2年消滅時滅，請
    依法認定。
  (三)被告於本件車禍發生後即96年3月27日始考取重型機車駕駛
    執照，目前從事幼教工作，月入僅約17,000元，經濟狀況欠
    佳，希望優先賠償被害人。
  (四)爰請求駁回原告之訴等語。
四、原告主張被告於前開時地無照駕駛系爭機車（保單號碼：07
    G00000000號），不慎碰撞前方由被害人所騎腳踏車，致被
    害人受有重傷；及原告於本件車禍發生後，已依法賠付被害
    人醫療費用及殘廢賠償金等強制汽車責任保險金合計1,158,
    269元等情，業據原告提出道路交通事故當事人登記聯單、
    道路交通事故現場圖、診斷證明書、醫療費用收據、免用統
    一發票收據、計程車收據、聘雇證明書、被害人照片、汽車
    肇事賠償給付結案同意書、郵局存簿儲金簿、華南銀行整批
    跨行通匯（均影本）為證，核屬相符，且為被告所不爭執；
    又被告因此遭法院判處有期徒刑3月確定，亦有臺灣雲林地
    方法院96年度交易字第69號刑事判決網路列印本附卷存參，
    自堪信原告此部分之主張為真實。
五、按「八車輛：指在道路上以原動機行駛之汽車（包括機器腳
    踏車）或以人力、獸力行駛之車輛。」、「汽車駕駛人，有
    下列情形之一者，處新台幣6,000元以上12,000元以下罰鍰
    ，並當場禁止其駕駛：一未領有駕駛執照駕駛小型車或機器
    腳踏車。」、「被保險人有下列情事之一，致被保險汽車發
    生汽車交通事故者，保險人仍應依本法規定負保險給付之責
    。但得在給付金額範圍內，代位行使請求權人對被保險人之
    請求權：五違反道路交通管理處罰條例第21條或第21條之1
    規定而駕車。前項保險人之代位權，自保險人為保險給付之
    日起，2年間不行使而消滅。」，道路交通管理處罰條例第3
    條第8款、第21條第1項第1款、強制汽車責任保險法第29條
    第1項第5款、第2項分別定有明文。經查：原告於上開時地
    無照駕駛系爭機車（屬於機器腳踏車）肇事，致被害人受傷
    ；又原告已依法賠付被害人強制汽車責任保險金1,158,269
    元，業如前述。次查：依原告所提華南銀行整批跨行通匯影
    本顯示，原告先後於96年3月28日給付被害人44,370元、96
    年8月10日給付被害人36,934元、97年1月21日給付被害人1,
    061,520元、97年8月28日給付被害人15,445元；其中96年3
    月28日給付44,370元、96年8月10日給付36,934元等2筆，經
    被告提出時效抗辯後，業經原告減縮不再請求，其餘各筆請
    求權均未罹於2年時效。是以，原告依前開規定，於其給付
    範圍內，代位被害人請求被告給付，洵屬有據。
六、從而，原告本於強制汽車責任保險法第29條第1項第5款規定
    ，請求被告應給付原告1,076,965元，及自支付命令送達被
    告之翌日即98年9月22日起至清償日止，按年息百分之5計算
    之法定遲延利息，為有理由，故應准許。
七、原告減縮不再請求部分之訴訟費用，非為伸張或防衛權利所
    必要，爰命勝訴之原告負擔。
八、訴訟費用負擔之依據：民事訴訟法第78條、第81條第1款。
中    華    民    國     99    年    2    月    26    日
                  民事第一庭    法      官  陳正禧
以上正本係照原本作成。
如對本判決不服，得於判決送達後20日內向本院提出上訴狀。（
須附繕本）
中    華    民    國     99    年    3    月     1    日
                                書  記  官  莊素美

司法院資訊處製作；財團法人民間司法改革基金會備份。
